【裁判字號】    92,訴,1512
【裁判日期】    921024
【裁判案由】    侵權行為損害賠償
【裁判全文】
臺灣臺北地方法院民事判決                        九十二年度訴字第一五一二號
    原      告  乙○○
                丙○○
    共      同
    訴訟代理人  王敬堯律師
    被      告  丁○○
    訴訟代理人  甲○○
當事人間侵權行為損害賠償事件，本院於九十二年十月十七日言詞辯論終結，判決如
下：
    主  文
被告應給付原告丙○○新臺幣肆萬玖仟玖佰柒拾陸元，並自民國九十一年十月十七日
起至清償日止，按年利率百分之五計算之利息。
被告應給付原告乙○○新臺幣壹拾捌萬捌仟陸佰肆拾貳元，並自民國九十一年十月十
七日起至清償日止，按年利率百分之五計算之利息。
原告其餘之訴駁回。
訴訟費用由被告負擔十二分之一，其餘由原告丙○○負擔六十分之十一、原告乙○○
負擔六十分之四十四。
本判決第一、二項於原告丙○○、乙○○分別以新臺幣壹萬柒仟元、陸萬仟元分別
為被告供擔保後，得假執行。但被告分別以新臺幣肆萬玖仟玖佰柒拾陸元、壹拾捌萬
捌仟陸佰肆拾貳元為原告丙○○、乙○○供擔保後，得免為假執行。
原告其餘假執行之聲請駁回。
    事  實
壹、原告方面：
一、聲明：
（一）被告應給付原告丙○○新台幣（下同）二十三萬四千八百七十元，原告乙○○
      二百七十三萬七千三百六十七元，及自民國九十年四月二十四日起至清償日止
      ，按年息百分之五計算之利息。
（二）願供擔保，請准宣告假執行。
二、陳述：
（一）被告丁○○於九十年四月二十四日晚間十時二十分許，駕駛車牌號碼Ｚ六－七
      六五七號自用小客車，沿臺北市市○○道○○道路內側慢車道由西向東方向行
      駛，行經該路段與林森北路交岔口，擬右轉南向進入林森北路之際，原應注意
      汽車行駛至交岔路口四車道以上或同向二車道道路，欲右轉彎時，應距交岔路
      口三十公尺前換入外側車道或右轉車道；轉彎車應讓直行車先行；同向有二以
      上之車道者，左側車道為內側車道，右側車道為外側車道，而當時天氣晴朗、
      夜間有照明、視距良好、市區○○道路乾燥、無缺陷及障礙，依其智識、能力
      又無不能注意之情事，詎丁○○竟疏未注意換入外側慢車道及右後方尚有直行
      車輛，貿然在距交岔路口十公尺內處略偏向外側慢車道後旋逕行右轉，適有乙○○騎乘車牌號碼ＢＡＸ－０九二號重型機車後載丙○○，沿臺北市市○○道
      ○○道路外側慢車道由西往東方向在丁○○所駕車輛右後方行駛，亦疏未注意
      當時在市區○○道上，時速不得超過三十公里，而貿然以四十至五十公里時速
      前進，見狀閃煞不及，乙○○所乘重型機車車身左側遂受丁○○所駕車輛右側
      車身推擠而向右傾斜倒地，致乙○○受有右腓骨遠端骨折、右肱骨骨折、左鎖
      骨骨折之傷勢，丙○○則受有左食指骨折之傷勢，乙○○所乘重型機車並遭丁○○所駕車輛順勢拖曳十四公尺、轉向臺北市○○○路，終因長距離拖行及轉
      向、乙○○騎乘之重型機車卡入丁○○所駕車輛右後輪而騰空、架起丁○○所
      駕車輛、使之無法繼續前行而停止。
（二）被告過失傷害經鈞院九十一年度交簡上字第一一五號判決確定，爰依據民法第
      一百八十四條第一項前段、第一百九十三條第一項、第一百九十五條第一項請
      求被告應負損害賠償責任，賠償之金額計算如下：
    (1)丙○○部分：
    醫療費用：七千六百七十元。
    工作上損失：十二萬七千二百元。原告丙○○係從事室內配線之水電工人；按
      事發當時係受僱於築群工程顧問有限公司，施作之工程自九十年三月一日至九
      十年六月十五日完工，薪資每日為二千四百元，自事發迄至完工日止，原告預
      期可得之工作薪資為十二萬七千二百元（自九十年四月二十四日至九十年六月
      十五日止總計五十三天；2400×53＝127,200）。
    精神慰藉金：五萬元。原告為水電配線工人，需靠勞力賺取薪資，因車禍受傷
      ，致左食指骨折，短期內無法從事配線工程，又為治療骨折，出入醫院不下數
      十次，精神及肉體受有極大之痛苦，爰請求精神慰藉金五萬元整。
    機車修理費用：五萬元，前揭車牌號碼ＢＡＸ－０九二號之重型機車係訴外人
      趙宗良所有，原告已賠付給車主，自得請求此部分之修理費用。
      共計請求金額為二十三萬四千八百七十元。
    (2)乙○○請求部分
    醫療費用：一萬二千零四十七元。
    增加生活上需要：二千一百五十五元。
    工作上損失：十二萬一千九百元。乙○○與丙○○共同從事室內裝修配線工作
      ，按事發當時原告與其兄係受僱於築群工程顧問有限公司，施作之工程自九十
      年三月一日至九十年六月十五日止，每日薪資為二千三百元，自事發迄至完工
      日止，原告預期可得之工作薪資為十二萬一千九百元（自九十年四月二十四日
      至九十年六月十五日止總計五十三天；2300×53＝121,900）。
    減少勞動力能力損失：二百十萬零一千二百六十五元。原告因受傷後，無法再
      從事水電裝修配線工作，為此，原告往返於醫院看診、復健，精神及肉體受有
      極大之痛苦；九十一年四月三日再次至台北市立萬芳醫院，骨科醫師診斷告知
      ，因左側鎖骨未癒合，合併感染；於同年九月間，因左手無法高舉，隱隱作痛
      ，經醫師診斷表示，左所骨骨折，癒合不良，從事發至今已經年餘，原告常因
      左鎖股癒合不良，無法正常工作。按原告所受之傷害，依據勞工保險條例給付
      標準第八十八項規定之一上肢遺存顯著運動障害者之情形，殘廢等級為第七級
      ，對照「各殘廢等級喪失或減少勞動能力比率表」喪失勞動能力程度為69.12
      ％；又原告於未受傷前從事水電配線工作，日薪二千三百餘元，但因雇主未開
      立薪資所得，故依據勞委會所提之基本工資為一萬五千八百四十元，以此為計
      算標準。原告係五十七年五月十七日生，離法定退休年齡六十歲 (依據勞動基
      準法之規定)尚餘二十五年又二十四天，依年別單利率百分之五複式霍夫曼係
      數表計算為15.9726（15.9441＋（16.3789－15.9441）×24÷365＝15.9726）
      ，原告共減損勞動能力為二百一十萬一千二百六十五元（15,840×12×69.12
      ％×15.9726＝2,101,265）。
    精神慰藉金：五十萬元。原告受傷後，因左鎖骨癒合不良，無法上舉，上肢常
      感疼痛，原告正值壯年遭此事故，承受肉體及精神上極大之痛苦，原告爰請求
      五十萬元精神慰藉金，顯屬正當。
      共計請求金額為二百七十三萬七千三百六十七元。
三、證據：提出診斷書、醫療費用收據、工資證明書、收據等件為證。
貳、被告方面：
一、聲明：原告之訴及其假執行之聲請均駁回。
二、陳述：
（一）本件車禍事件之覆議程序，並未通知被告列席說明，該覆議意見，不足採信。
      又原告超速行駛，亦為系爭車禍肇事原因，請求依民法第二百十七條第一項之
      規定，以原告與有過失減輕或免除被告之賠償金額
（二）被告對於原告之醫療費用不爭執、原告乙○○增加生活費用二千一百五十五元
      不爭執。惟原告丙○○之機車修理費，該重型機車為趙宗良所有，竟提出立據
      人趙東生收受第三人林小郎賠償之五萬元收據以為立證，被告否認之；又原告
      提出之工作上損失部分，固提出有築群工程顧問有限公司之工資證明書，然該
      證明書除蓋有公司章外，並無負責人或承辦人之簽章，其設於何處、負責人為
      何人、其等實際工作天數若干，均不得而知，其等執之以為請求被告賠償之依
      據，無法令人信服；原告乙○○其請求依據勞工保險條例殘廢等級第七級之減
      少勞動能力之損失，復又無法提出適合於請領勞保殘廢給付之殘廢診斷書，信
      口雌黃。
（三）鈞院認為本件原告之請求仍為有理由，亦懇請鈞院垂恤被告素行良好，並無前
      科，且仍為在學半工半讀之學生，現與離異之母親相依為命，家庭景況實屬淒
      涼，懇請鈞院斟酌依民法第二百十八條之規定，准予減輕被告之賠償金額。
三、證據：聲請將本件車禍肇事責任送請台北市交通局鑑定覆議。
參、本院依職權調閱本院刑事庭九十一年度交簡上字第一一五號過失傷害刑事卷宗。
    理  由
一、本件原告起訴主張：被告丁○○於九十年四月二十四日晚間十時二十分許，駕駛
    車牌號碼Ｚ六－七六五七號自用小客車，沿臺北市市○○道○○道路內側慢車道
    由西向東方向行駛，行經該路段與林森北路交岔口，擬右轉南向進入林森北路之
    際，原應注意汽車行駛至交岔路口四車道以上或同向二車道道路，欲右轉彎時，
    應距交岔路口三十公尺前換入外側車道或右轉車道；轉彎車應讓直行車先行；同
    向有二以上之車道者，左側車道為內側車道，右側車道為外側車道等情，按當時
    情形，又無不能注意之情事，竟疏於注意，貿然在距交岔路口十公尺內處略偏向
    外側慢車道後旋逕行右轉，撞及原告乙○○騎乘車牌號碼ＢＡＸ－０九二號重型
    機車後附載丙○○，沿臺北市市○○道○○道路外側慢車道由西往東方向在丁○○所駕車輛右後方行駛，亦疏未注意當時在市區○○道上，時速不得超過三十公
    里，而貿然以四十至五十公里時速前進等情，致乙○○受有右腓骨遠端骨折、右
    肱骨骨折、左鎖骨骨折之傷勢，丙○○則受有左食指骨折之傷勢，原告爰基於民
    法第一百八十四條第一項前段、第一百九十三條第一項、第一百九十五條第一項
    之侵權行為法律關係，請求被告給付醫療費、機車毀損費、不能工作之工資損失
    、減少勞動能力之損失及精神慰撫金等，如聲明所示及遲延利息等語。被告則以
    ：其固然肇致本件車禍之過失，但原告違規超速，對損害發生原因與有過失，應
    承擔一部責任，原告請求之前揭金額，並非有據，應予駁回等語，資為抗辯。
二、原告主張被告駕駛自用小客車在台北市市○○道與林森北路口，未讓原告所騎機
    車先行致發生互撞致原告乙○○受有右腓骨遠端骨折、右肱骨骨折、左鎖骨骨折
    ，丙○○則受有左食指骨折等傷害之事實，業據其提出國立臺灣大學醫學院附設
    醫院診斷證明書及醫療費收據為證，被告因前開過失行為亦犯刑法第二百八十四
    條過失傷害罪，經本院九十一年度交簡上字第一一五號刑事簡易判決判處拘役五
    十九日，業據本院調卷前揭刑事卷宗核閱屬實，復有前開刑案卷所附交通事故調
    查報告表、台北市車輛行車事故鑑定委員會鑑定意見書等件為證，並經被告聲請
    將本件肇事責任送請台北市交通局覆議，此該局九十二年六月十日北市交字第０
    九二三一七三九五００號之覆議意見書附卷為證，被告對其駕駛過失行為致原告
    受傷害之事實並不否認，自堪認原告之主張為真實。被告抗辯原告違規超速，對
    損害發生原因與有過失等語，據前述鑑定意見書亦表示原告乙○○駕駛機車速率
    為每小時四十公里，其自稱當時以四十至五十公里之時速行駛，其超速行駛以為
    肇事原因等語，而原告丙○○當時為乙○○所附載，為乙○○之使用人，亦應承
    擔該部分之過失責任，是原告對本件車禍事故之發生亦有過失，被告之抗辯，亦
    屬有據。然比較雙方違規情形，被告右轉彎時未先駛入外側車道、且轉彎時未讓
    直行車先行及原告騎乘機車在市內行駛四十公里至五十公里涉嫌超速之情形所生
    互撞結果，以被告所占過失比例較高，應認被告負百分之八十過失，原告負百分
    之二十過失。
三、原告主張被告之過失行為致其有下列損害，請求損害賠償，爰逐一說明如次：
（一）丙○○請求二十三萬四千八百七十元部分：
    醫療費用：七千六百七十元，此部分為被告所不爭執，應認原告此部分請求成
      立。
    工作上損失：原告以丙○○於本件肇事時，係受僱於築群工程顧問有限公司，
      施作之工程自九十年三月一日至九十年六月十五日完工，薪資每日為二千四百
      元，自事發迄至完工日止，原告預期可得之工作薪資為十二萬七千二百元云云
      ，固以築群工程顧問有限公司出具之工資證明書為憑。查上開證明書，雖僅簽
      蓋公司章，為該公司確實存在，此有該公司之變更登記事項卡在卷為憑，被告
      否認該文書之效力，顯無依據。然該工資證明書，至多僅能證明原告丙○○於
      九十年三月一日至同年六月十五日間，每日工資為二千四百元，至於丙○○是
      否在前揭期間，全然無法工作，則未載明，原告據以為請求五十三日之工作損
      失云云，尚難認有據。另查，原告丙○○於前揭期間共前往醫院看診二次即九
      十年四月二十七日及同年五月一日，則原告於前揭期日，自無法上工，此有該
      二日之醫療費用收據在卷為憑，是原告請求前揭二期日之工作損失，共計四千
      八百元，尚屬有據，逾此部分之請求，則非有據。
    精神慰藉金：本件原告原為水電配線工人，需靠勞力賺取薪資，因車禍受傷，
      致左食指骨折，短期內無法從事配線工程，又為治療骨折，出入醫院，精神及
      肉體受有極大之痛苦，是本院審酌前情，認原告依法請求精神慰藉金五萬元，
      尚屬有據，應予准許。
    機車修理費用：原告主張ＢＡＸ－０九二號之重型機車係訴外人趙宗良所有，
      原告已賠付五萬元之修理費用給車主，自得請求此部分之修理費用，並提出收
      據一紙云云，惟依該收據所示係趙東生收受第三人林小郎賠償之五萬元，均與
      原告無涉，且前揭車輛既為訴外人所有，而該收據復未表明讓與損害賠償請求
      之意思表示，原告據以為請求被告給付之依據，尚難採信，此部分請求並非有
      據。
    小結：依前揭說明，被告應賠償原告丙○○六萬二千四百七十元。
（二）乙○○請求二百七十三萬七千三百六十七元部分：
    醫療費用：一萬二千零四十七元，此部分被告並不爭執，應認原告此部分請求
      成立。
    增加生活上需要：二千一百五十五元，為被告所不爭執，應認原告此部分請求
      成立。
    工作上損失：原告以乙○○與丙○○共同從事室內裝修配線工作，按本件車禍
      事發當時渠等均受僱於築群工程顧問有限公司，施作之工程自九十年三月一日
      至九十年六月十五日止，每日薪資為二千三百元，自事發迄至完工日止，原告
      預期可得之工作薪資為十二萬一千九百元云云，並以築群工程顧問有限公司之
      工資證明書為憑。本院基於同前之理由，認應以原告乙○○於本件事故發生即
      九十年四月二十四日起至同年六月十五日之期間內，實際看診日期，以為審酌
      之標準。經查，原告乙○○分別於九十年四月二十七、三十日；同年五月一、
      七、八、十六、二十二、二十四日；同年六月五日等，共計九日，前往醫院看
      診，此有原告提出之醫療費用收據，是原告請求前揭九期日之工作損失，共計
      二萬一千六百元，尚屬有據，逾此部分之請求，則非有據。
    減少勞動力能力損失：又原告以其所受之傷害，屬勞工保險條例給付標準第八
      十八項所規定之殘廢等級第七級，因認原告共減損勞動能力為二百十萬一千二
      百六十五元云云，固據其提出診斷證明書。惟前揭診斷證明書，僅得證明原告
      乙○○受有該等傷害，然並不足以證明原告因而符合前開條例所規定之殘廢級
      數，且原告亦自認對於殘障級數之事實，並無法舉證，此有本院九十年八月六
      日之言詞辯論期日筆錄附卷為憑，是原告此部分之請求，並非有據，並不足採
      信。
    精神慰藉金：原告因本件車禍事故受傷，致其左鎖骨癒合不良，且多次進出醫
      院看診，其承受肉體及精神上極大之痛苦，是本院審酌前情，認原告請求二十
      萬元之精神慰藉金，尚屬正當，應予准許，惟其請求逾前揭准許範圍之請求，
      尚非有據。
    小結：依前揭說明，被告應賠償原告乙○○二十三萬五千八百零二元。
四、綜上所述，原告基於侵權行為法律關係請求被告賠償丙○○六萬二千四百七十元
    、乙○○二十三萬五千八百零二元等，應屬有據。惟被告抗辯原告因未超速行駛
    ，本件車禍發生與有過失等情，原告因前揭與有過失，具百分之二十過失，被告
    具百分之八十過失，有如前述，是關於被告賠償數額應予減免為，應給付丙○○
    四萬九千九百七十六元〔62470×（1－0.2）＝49976〕、原告乙○○十八萬八千
    六百四十二元〔235802×（1－0.2）≒188642，元以下四捨五入〕，原告請求於
    此金額內賠償金，即屬有據，為有理由，應予准許。再按，損害賠償之債，以回
    復原狀為原則，金錢賠償為例外，故關於原告損害遲延利息之起算日，應以本件
    附帶民事起訴狀為催告之意思表示，並以該起訴狀繕本送達翌日即九十一年十月
    十七日起算遲延利息，原告主張自本件損害發生時即九十年四月二十四日起算遲
    延利息，自非有據，不應准許。是原告請求被告分別給付丙○○、乙○○，四萬
    九千九百七十六元及十八萬八千六百四十二元，並均自九十一年十月十七日起至
    清償日止，按年息百分之五計算之利息，依法有據，應予准許。至原告請求逾前
    開准許之金額及利息計算範圍部分，則屬無據，為無理由，應予駁回。
五、兩造陳明願供擔保，聲請宣告假執行或免為假執行，經核原告勝訴部分，合於法
    律規定，爰分別酌定相當擔保金額准許之，原告其餘假執行之聲請，因訴之駁回
    而失所依據，不予准許。
六、本件判決基礎已臻明確，兩造其餘攻擊防禦方法及舉證，核與判決結果無影響，
    爰不再一一論列，併予敘明。
結論：原告之訴為一部有理由、一部無理由，依民事訴訟法第七十九條但書、第三百
      九十條第二項、第三百九十二條，判決如主文。
中      華      民      國    九十二    年      十      月     二十四   日
                                  民事第二庭 審判長 法  官  丁蓓蓓
                                                    法  官  黃雯惠
                                                    法  官  洪純莉
正本係照原本作成
如對本判決上訴，須於判決送達後廿日內向本院提出上訴狀
中      華      民      國    九十二    年      十      月     二十四   日
                                                    書記官  黃慧怡
附錄：
民事訴訟法第三百九十二條
法院得宣告非經原告預供擔保，不得為假執行。
法院得依聲請或依職權，宣告被告預供擔保，或將請求標的物提存而免為假執行。
依前項規定預供擔保或提存而免為假執行，應於執行標的物拍定、變賣或物之交付前
為之。


司法院資訊處製作；財團法人民間司法改革基金會備份。
